臺灣高等法院刑事裁定　　　　　　　　 100年度抗字第1332號
抗　告　人
即　被　告　張品妍
上列抗告人因聲請解除限制出境案件，不服臺灣士林地方法院中
華民國100 年9 月30日裁定（100 年度聲字第1589號），提起抗
告，本院裁定如下：
    主  文
抗告駁回。
    理  由
一、原裁定意旨略以：抗告人即被告因違反證券交易法案件，經
    原法院於100年8月31日以96年度金重訴字第2 號判決處有期
    徒刑2年，緩刑4年，並向公庫支付200 萬元，惟上開原法院
    判決並非終局確定判決，被告、公訴人均仍得於上訴期間內
    提起上訴，本案尚未確定，復有後續審判及執行程序尚待進
    行；又經函詢公訴人對於是否繼續限制出境之處分意見，經
    其以100年9 月15日士檢朝洪100蒞字第5357字第8541號函覆
    稱仍有限制出境之必要一情，有該函在卷可佐，因之顯難認
    被告無滯留國外不歸而逃匿之虞，為使順利進行後續之訴訟
    程序及調查證據，並確保被告於判決確定後能到案執行，非
    對其為限制出境之處分，顯難進行審判及執行，因認有繼續
    限制出境之必要。綜上，基於保全本件全案審判進行、執行
    之目的，及限制出境已屬限制被告之基本權較為輕微之保全
    手段，並審酌公共利益，認仍有限制被告出境之必要，被告
    聲請准予解除限制出境，並無理由，予以駁回等語。
二、抗告意旨略以：原裁定為限制出境之理由，完全無涉刑事訴
    訟法第101條第1項各款規定之要件，此外原裁定理由稱「顯
    難認被告無滯留國外不歸而逃匿之處」，更與刑事訴訟法第
    101條第1項第1 款係以「被告有逃亡之事實，或有事實足認
    有逃亡之虞」之規定不符，今原裁定既認被告未有逃亡之情
    事，更未具體指摘有何事實足認被告逃亡之虞，原審所舉限
    制出境之理由乃為臆測之判斷，均無事實可憑之依據，更無
    刑事訴訟法第101 條所列各款強制處分要件之該當，此外原
    審更未具體指摘有刑事訴訟法第101條第1項各款限制出境必
    要性存在，原裁定所為限制出境之處分自非適法。被告確無
    限制出境要件及必要性存在：(一)原審所宣告被告觸犯者為93
    年4月修正公布前之證券交易法第171條第1項第2款之犯行，
    其法定刑並非最輕本刑5 年以上有期徒刑，被告並無刑事訴
    訟法第101條第1項第3 款之情形。(二)全案已審結宣判，已無
    勾串共犯、證人之虞，亦無刑事訴訟法第101條第1項第2 款
    之情形。(三)本案案發當時，被告係在大陸旅遊，而旅遊期間
    被告之姐即已通知被告檢調到家中搜索的訊息，並要求被告
    接受訊問，被告知悉此一情事後，仍按時返國，並主到向檢
    察官報到說明，若被告逃亡或逃亡之之虞，被告自當立即滯
    留海外而不歸，亦可證明被告並無逃亡或逃亡之虞之情事，
    自無刑事訴訟法第101條第1項第1 款之情形。綜上，被告並
    無刑事訴訟法第101條、第101條之1 規定之情事，自無限制
    出境之法定要件存在，依法自非得對於被告為限制出境之處
    分，請求撤銷原裁定云云。
三、經查：
  (一)按限制出境處分，性質上屬於限制住居之一種，目的在防止
    被告逃亡，確保被告能於審判時到庭，以利刑事訴訟程序之
    進行，解除限制出境與否，自應以訴訟之進行及證據之調查
    是否因此而受影響為判斷依據。又限制住居、限制出境僅在
    保全刑事偵查、審判、執行之順利進行，屬於刑事訴訟之保
    全程序，非為確定被告對於本案是否應負擔罪責與是否應科
    處刑罰之問題，有關限制出境之事由是否具備、是否具有限
    制出境必要性之審酌，並毋須如同本案有罪或無罪之判決，
    應採嚴格證明法則，將所有犯罪事實證明至「無合理懷疑之
    確信程度」，易言之，僅須依自由證明法則，對前揭要件事
    實證明至讓法院相信「很有可能如此」之程度即可。倘依卷
    內證據，被告犯罪嫌疑重大，確有出境滯留他國不歸而逃亡
    之可能性存在，自足影響審判之進行或刑罰之執行，依法當
    得為必要之限制出境強制處分，以確保被告到庭接受審判或
    執行。又限制出境係執行限制住居方法之一種，旨在避免被
    告因出境而滯留國外，以保全刑事追訴、審判或執行之順利
    進行。有無限制出境之必要，由法院衡酌具體個案之證據保
    全及訴訟程序之遂行等一切情形，綜合判斷之，屬事實審法
    院職權裁量之事項（最高法院100年度台抗字第934號判決意
    旨參照）。
  (二)抗告人即被告因違反證券交易法案件，經檢察官提起公訴，
    並經原審法院於100年8月31日以96年度金重訴字第2 號判決
    處有期徒刑2年，緩刑4年，並向公庫支付200 萬元，則被告
    犯嫌自屬重大，惟上開判決並非終局確定判決，被告、檢察
    官分別於100年9 月28日、10月14日提起上訴，有本院100年
    11月28日公務電話查詢紀錄表在卷可參（本院卷第10頁），
    本案尚未確定，復有後續審判及執行程序尚待進行；原裁定
    基於保全本件全案審判進行、執行之目的，為使順利進行後
    續之訴訟程序及調查證據，並確保被告於判決確定後能到案
    執行，非對其為限制出境之處分，顯難進行後續審判及執行
    ，兼衡限制出境已屬限制被告之基本權較為輕微之保全手段
    ，並審酌公共利益，認仍有限制被告出境之必要，經核並無
    違誤。抗告意旨徒憑己見，以被告無限制出境之理由及必要
    ，指摘原裁定不當云云，然此等事由，法院本有審酌裁量之
    職權，且原審法院亦已詳為審酌並說明理由，而駁回被告解
    除限制出境之聲請，經核並無違法或不當之情形，本件抗告
    ，為無理由，應予駁回。
據上論斷，應依刑事訴訟法第412條，裁定如主文。
中    華    民    國  100  年    11    月    30        日
                  刑事第二十五庭審判長法  官 黃瑞華
                                      法  官 陳恒寬
                                      法  官 許文章
以上正本證明與原本無異。
不得再抗告。
                                      書記官 范家瑜
中    華    民    國   100    年    11    月    30    日